【裁判字號】    89,上訴,1944
【裁判日期】    890320
【裁判案由】    妨害自由等
【裁判全文】
臺灣高等法院刑事判決                          八十九年度上訴字第一九四四號
    上  訴  人  臺灣基隆地方法院檢察署檢察官
    被      告  丙○○
    被      告  乙○○
    被      告  戊○○
右上訴人因被告妨害自由等案件，不服臺灣基隆地方法院八十九年度訴字第三號，中
華民國中華民國八十九年三月二十日第一審判決（起訴案號：臺灣基隆地方法院檢察
署八十七年度偵字第五五四三號）提起上訴，本院判決如左：
    主  文
原判決撤銷。
丙○○、乙○○、戊○○共同以強暴方法剝奪人之行動自由，各處有期徒刑肆月。
    事  實
一、丙○○、乙○○、戊○○與綽號「小胖」（指丁○○、六十一年十月十八日生、
    起訴書載為大胖、未經起訴）因懷疑甲○○與案外人張文雄、周進良等人，在賽
    鴿協會北海支會從事賽鴿之際，置網捕捉其他參賽會員之賽鴿加以殺害，而保留
    自己之賽鴿繼續參賽，居中舞弊以詐取獎金，四人遂共同基於剝奪甲○○之行動
    自由之犯意聯絡，於民國八十七年六月五日二十時十五分左右，甲○○至上開北
    海支會時，在臺北縣萬里鄉○○路一四六號前，經丙○○、戊○○共同指認甲○○後，二人並在甲○○後面推，由綽號「小胖」之人強拉甲○○至乙○○所駕駛
    之車牌ＩＫ─六七八八（現為Ｔ八─五七六八）號自用小客車上，將甲○○載至
    萬里鄉大鵬村天壇寶塔附近，強拉甲○○下車，而以強暴之方法剝奪甲○○之行
    動自由，乙○○並問甲○○會部未返回之賽鴿是誰捉走，甲○○回答不知道，四
    人乃共同基於普通傷害之犯意聯絡毆打甲○○，致甲○○受有左臉瘀血腫三乘三
    公分、齒齦流血、左手擦傷一乘一公分、左大腿擦傷瘀血腫六乘四公分等傷害，
    嗣於八十七年六月五日二十一時許，始把甲○○載回上述北海支會，讓甲○○下
    車。
二、案經被害人甲○○訴由臺北縣警察局金山分局報告台灣基隆地方法院檢察署檢察
    官偵查起訴。
    理  由
一、訊據被告三人對渠等於右揭時地曾與被害人甲○○一齊上車，駛離會場，後一齊
    回到會場，及被告丙○○有傷害甲○○等情固坦承不諱，惟均矢口否認有前揭妨
    害自由之犯行，被告乙○○、戊○○並否認有毆打甲○○，被告三人均辯稱甲○○係自願與渠等上車，甲○○指認之丁○○也沒有在場云云，惟查右揭事實，迭
    據被害人甲○○於警訊及偵審中指訴不移；而證人即案發時之賽鴿協會會長陳正
    順證稱綽號「小胖」之男子，並非養鴿協會之會員，常與被告乙○○在一起，伊
    於八十六年間，因到乙○○家喝茶聊天，而認識「小胖」，其後大約見過「小胖
    」七、八次；八十七年六月五日晚上七時許，伊曾在所經營之正翔飼料行看到「
    小胖」，並打招呼，不久，伊聽到有人喊甲○○被人抓走了，之後，甲○○之哥
    哥與警員、民意代表都有到現場，後來伊看到「小胖」與被告三人及甲○○一齊
    下車，當時甲○○之哥哥問被告乙○○，是否帶甲○○去打，乙○○說「有」等
    語，又證人陳金釧亦證稱，「小胖」的哥哥先前在台北縣金山鄉○○路經營民生
    自助餐，「小胖」比較常與被告乙○○在一起，於八十七年六月五日晚上八時之
    前有看到「小胖」，當時他與乙○○在一起；伊於當晚七時三十分許曾打電話叫
    甲○○來開會，不久就聽到有會員說甲○○被載走了，伊便打電話至甲○○家，
    他家人說他出去了，伊乃出去查看甲○○之計程車，發現他車停在公路局的停車
    場，但人不在，當時伊很緊張，便打一一０報案，但伊不是甲○○親人，故一一
    ０不接受報案，伊再打電話通知甲○○之二哥林朝聰，後來看到林朝聰、金山鄉
    鄉民代表洪明塗及管區警員都有來到現場，直到當晚九時左右，被告三人、「小
    胖」及甲○○才從金山方向回來，甲○○下車走路時，腳有些跛，嘴角有流血，
    他說他被打，警員說驗完傷再做筆錄，林朝聰就帶他去驗傷等語，另證人即金山
    鄉鄉民代表洪明塗亦證稱甲○○的媽媽在八十七年六月五日晚上打電話到伊服務
    處，她說她小孩被人帶走，伊匆忙趕到林家，因甲○○的二哥打電話到祟光派出
    所，伊便與警員一齊到加投路的會場，大約在當晚九點左右，伊看到有四、五人
    下車，伊認識其中的甲○○、乙○○及丙○○，其餘的不認識，當時甲○○走路
    一拐一拐的等語，觀諸上開證人證述之內容，足見甲○○指訴之情節為可採，此
    外，並有被害人之驗傷診斷書附卷可佐，被告三人空言否認，所辯要屬卸責之詞
    ，不足採信，本件事證明確，被告之犯行均堪認定。
二、核被告丙○○、乙○○及戊○○之所為，均係犯刑法第二百七十七條第一項之傷
    害罪及同法第三百零二條第一項之妨害自由罪，被告三人與綽號「小胖」之人有
    犯意聯絡及行為分擔，均為共同正犯。又被告三人所犯上開二罪間，具有方法結
    果之牽連關係，為牽連犯，應從較重之妨害自由罪處斷。本件原審判決予被告論
    罪科刑，固然有見，惟查被告當庭表示沒有向告訴人甲○○道歉及賠償之必要，
    足見被告犯罪後無悔改之意，從被告上述之口氣及行為，難認其無再犯之虞，原
    審法院以被告經偵審程序後，當知警惕，信無再犯之虞，而予宣告緩刑，尚有未
    洽，檢察官上訴意旨就此為指摘並非無理由，雖檢察官亦認原審所判刑期太輕，
    惟衡情原審所判有期徒刑肆月尚屬適當，此部分之上訴自無可採，然原判決既有
    上開可議，即應予撤銷改判，爰審酌被告之品行、為賽鴿獎金（實為賭博）及因
    賽鴿糾紛而不思正途解決、所生之危害及犯罪後無悔改之意等一切情狀，量處如
    主文第二項所示之刑。
據上論斷，應依刑事訴訟法第三百六十九條第一項前段、第三百六十四條、第二百九
十九條第一項前段，刑法第二十八條、第三百零二條第一項、第二百七十七條第一項
、第五十五條，罰金罰鍰提高標準條例第一條前段判決如主文。
本案經檢察官陳文禮到庭執行職務。
中    華    民    國      八十九    年       八       月       二       日
                            臺灣高等法院刑事第四庭
                                審判長法  官  蔡  永  昌
                                      法  官  徐  昌  錦
                                      法  官  許  宗  和
右正本證明與原本無異。
如不服本判決應於收受送達後十日內向本院提出上訴書狀，其未敘述上訴之理由者並
得於提起上訴後十日內向本院補提理由書（均須按他造當事人之人數附繕本）。
                                      書記官  廖  艷  莉
中    華    民    國      八十九    年       八       月       四       日
附錄：本案論罪科刑法條全文
刑法第三百零二條第一項
私行拘禁或以其他非法方法，剝奪人之行動自由者，處五年以下有期徒刑、拘役或三
百元以下罰金。


司法院資訊處製作；財團法人民間司法改革基金會備份。
